臺灣板橋地方法院民事判決　　　　　　　100年度訴字第289號
原　　　告　周偉義
　　　　　　蔡鈴木
　　　　　　蔡李柿
被　　　告　鄭義昌
上列當事人間請求侵權行為損害賠償事件，經本院刑事庭移送前
來（附民案號：99年度附民字第658 號），本院於中華民國100
年3 月28日言詞辯論終結，判決如下：
    主      文
被告應給付原告周偉義新臺幣壹萬元及自民國九十九年十一月二
十六日起至清償日止，按週年利率百分之五計算之利息。
被告應給付原告蔡鈴木新臺幣壹萬元及自民國九十九年十一月二
十六日起至清償日止，按週年利率百分之五計算之利息。
被告應給付原告蔡李柿新臺幣壹萬元及自民國九十九年十一月二
十六日起至清償日止，按週年利率百分之五計算之利息。
原告其餘之訴駁回。
訴訟費用由被告負擔百分之三，餘由原告負擔。
本判決第一、二、三項得假執行。
原告其餘假執行之聲請駁回。
    事實及理由
一、原告主張：被告與原告3 人為鄰居關係，兩造因停車問題，
    素有嫌隙。民國98年11月14日23時10分許，在新北市○○區
    ○○路3 段145 巷36弄19號前，原告3 人與被告又因被告將
    車擋住巷道出入發生爭執，詎被告認原告等人報警，又一再
    驅趕，心生不滿，竟基於公然侮辱之犯意，在上開公眾得以
    共見共聞之巷道內，對原告3 人辱罵「幹你娘老雞巴」，足
    以減損原告3 人之聲譽及尊嚴，為此依侵權行為之法律關係
    ，請求被告賠償原告下列損害：(一)原告周偉義部分：請求被
    告賠償99年3 月4 日、99年3 月11日、99年7 月21日、99年
    11月30日開庭共4 次，致未能上班之4 天薪資損失共新台幣
    （下同）8 千元、月全勤獎金損失3 個月為9,000 元，及自
    新北市○○區○○路3 段搭計程車至鈞院開庭，一趟往返車
    資600 元，4 次共2,400 元，與精神慰撫金30萬元，合計31
    9,400 元。(二)原告蔡鈴木部分：請求被告賠償99年3 月4 日
    、99年3 月11日、99年7 月21日、99年11月30日開庭共4 次
    ，致未能上班之4 天薪資損失共8 千元，及自嘉義至台北開
    庭開車之油錢1,500 元、經過收費站12站480 元，出庭4 次
    共7,920 元，與精神慰撫金30萬元，合計315,920 元。(三)原
    告蔡李柿部分：請求被告賠償99年3 月4 日、99年3 月11日
    、99年7 月21日、99年11月30日開庭共4 次，致未能上班之
    4 天薪資損失共3,200 元、半月全勤獎金損失共有3 個半月
    為3,036 元，及精神慰撫金30萬元，合計306,236 元等語。
    並聲明：(一)被告應給付原告周偉義319,400 元及自起訴狀繕
    本送達翌日起至清償日止按年息5%計算之利息。(二)被告應給
    付原告蔡鈴木315,920 元及自起訴狀繕本送達翌日起至清償
    日止按年息5%計算之利息。(三)被告應給付原告蔡李柿306,23
    6 元及自起訴狀繕本送達翌日起至清償日止按年息5%計算之
    利息。(四)原告願供擔保請准予以假執行。
二、被告則以：被告否認有原告主張之侵權行為，且已就刑事部
    分提出再審，及誣告、偽證之告訴。而刑事判決理由第二項
    第(三)點第15行載明：「末查被告雖聲請勘驗被告住處監視錄
    影光碟，證明告訴人當時係站在距離被告3 、40公尺處外，
    被告辱罵之對象不可能是告訴人之事實，惟被告已自承該錄
    影光碟並未錄下伊辱罵『幹你娘老雞巴』之畫面及聲音。」
    經查：被告所呈證物影片光碟及其譯文清楚載明影片時間30
    時41分30秒時，原告3 人在門口講話，發現右邊路口方向有
    狀況，3 人便往右邊路口方向去，蔡李柿並說：「給他錄下
    來」、「他在那裡罵髒話」等語。經仔細察看被告住處監視
    錄影光碟未果，該監視錄影光碟3 時41分21秒處，確實有錄
    到被告被騷擾而罵出「幹你娘老雞巴」6 字之錄音。且錄到
    被告被騷擾而罵出「幹你娘老雞巴」6 字之後，原告3 人確
    實站立於新北市○○區○○路3 段145 巷36弄36號門口處，
    與原告所謂案發地點即同巷弄19號門口處距離30至40公尺遠
    ，原告聽到被告被騷擾而罵出「幹你娘老雞巴」6 字，才開
    始前往原告上開所謂案發地點之19號門口處，非刑事判決書
    理由第二項(二)點第6 行中原告3 人所言「當時我們是站在被
    告車子前方，大約五、六步的距離。」。有下列證據可證：
    (一)、錄影影片內容時間位置3 時41分21秒處，清楚可以聽見
    遠方被告因被騷擾而罵出「幹你娘老雞巴」6 字，此時原告
    3 人在新北市○○區○○路3 段145 巷36弄36號門口處，距
    離同巷弄19號門口處約40公尺。(二)、錄影影片內容時間位置
    3 時41分24秒處，原告蔡李柿在同巷弄36號其自家門口，手
    持數位相機，並言「來去給他（被告）錄起來」，原告3 人
    開始向巷口被告所駕自小客車停車處前進，足證原告3 人皆
    已聽見遠方被告因被騷擾而罵出「幹你娘老雞巴」6 字。(三)
    、原告3 人與證人陳哲福除於偵查庭作證，並於刑事庭當庭
    具結證言：被告於該巷弄19號門口辱罵站立於被告所駕駛自
    小客車前4 至6 步遠之原告3 人，且共罵1 次。錄影光碟中
    確有該指稱之「幹你娘老雞巴」之言語，與原告3 人指控相
    合，但是時間確是原告3 人站立於該巷弄36號門口，足證原
    告3 人與證人陳哲福虛構被告於該巷弄19號門口辱罵站立於
    原告所駕駛自用小客車車前4 至6 步遠之原告3 人。又刑事
    判決理由第二項第(二)點第1 行：「告訴人周偉義於本院審理
    時具結證稱：『鄭義昌擋在我家門口，一直到九點多十點多
    ，才慢慢把車子移到19號門口，因為19號距離巷口還有一段
    距離，被告擋在那邊，我們還是無法進出，所以我和蔡鈴木
    、蔡李柿就有一直跟著被告的車子移動，因為我們的錄影機
    可以錄音，所以被告一直退到19號前，我們的錄影機收不到
    音了才罵我們，當時我們是站在被告車子前方，大約五、六
    步的距離。被告是將頭略為伸出車窗對著我們罵。』。」，
    惟查：(一)、錄影影片內容時間位置2 時59分45秒處，被告開
    始倒車至該巷弄19號門口處，是時原告3 人皆停留在該巷弄
    36號門口處，停留時間超過3 分鐘，被告車輛早已停妥在19
    號門口處，直至被告車輛開回原處，原告3 人始終未離開36
    號門口處，全程有員警黃文星在場陪同，原告3 人始終並未
    跟隨被告車輛移動。(二)、錄影影片內容時間位置3 時38分00
    秒處，被告亦有開始倒車至該巷弄19號門口處，是時原告3
    人皆亦停留在該巷弄36號門口處，停留時間超過3 分鐘，全
    程亦有員警黃文星在場陪同，被告已停妥在19號門口處，原
    告3 人始終並未跟隨被告車輛移動。(三)、原告周偉義於刑事
    案件具結證稱：「我和蔡鈴木、蔡李柿就有一直跟著被告車
    子移動，因為我們的錄音機可以錄音，所以被告一直退到19
    號前，我們的錄音機錄不到音了才罵我們」的情事為偽證，
    足證原告3 人所證言之情事為偽證，所提刑事告訴為誣告。
    被告兩度停車於該巷弄19號門口處，而原告3 人同時前往19
    號門口處之唯一時間為上開被告所稱證據內容所述，被告兩
    度倒車至19號門口，原告3 人並未有一直跟著被告車子移動
    之情事，故「所以我和蔡鈴木、蔡李柿就有一直跟著被告的
    車子移動，因為我們的錄影機可以錄音，所以被告一直退到
    19號前，我們的錄影機收不到音了才罵我們，當時我們是站
    在被告車子前方，大約五、六步的距離。被告是將頭略為伸
    出車窗對著我們罵。所以被告一直退到19號前，我們的錄影
    機收不到音才罵我們」的情事為偽證等語茲為抗辯，並為答
    辯聲明：原告之訴及假執行之聲請均駁回。
三、原告主張：被告於98年11月14日23時10分許，在新北市○○
    區○○路3 段145 巷36弄19號前，對原告3 人辱罵「幹你娘
    老雞巴」等語，被告雖不否認有口出上開穢語，然否認係辱
    罵原告3 人之意，並以前揭情詞置辯。惟查：
  (一)被告因系爭事件，前經原告3 人向台灣板橋地方法院檢察署
    （下稱板橋地檢署）提出公然侮辱之刑事告訴，經板橋地檢
    署以99年度他字第1109號、99年度偵字第14817 號偵查，並
    提起公訴，嗣經本院刑事庭以99年度簡字第5558號刑事簡易
    判決判處被告犯公然侮辱罪，處罰金8 千元，如易服勞役以
    1 千元折算1 日，被告不服，提起上訴，經本院刑事庭以99
    年度簡上字第974 號刑事判決上訴駁回確定，有上開刑事偵
    審影卷在卷可稽。
  (二)被告於上開刑事案件偵查中，原辯稱：伊當天並沒有對別人
    罵髒話（見板橋地檢署99年度他字第1109號偵查卷第11頁）
    ，後改稱：伊當天罵髒話是因為不滿員警的辦事態度，不是
    針對告訴人（即原告3 人）辱罵，伊只要心情不好就會罵髒
    話，伊罵髒話時車窗是緊閉的（同上偵查卷第28頁）。惟於
    上開本院99年度簡上字第974 號刑事案件準備程序時又改稱
    ：伊確實有罵「幹你娘老雞巴」但是罵的對象是陳哲福（見
    上開刑事卷99年10月28日準備程序筆錄第2 頁），嗣於該刑
    事案件審理時又改稱：伊是因為遭到員警刁難，對公理很氣
    憤，伊是罵員警，旋再改稱伊是因為氣這個制度，不是要罵
    員警云云（見上開刑事卷99年11月30日審判筆錄第15頁）；
    而於本件又稱係因被騷擾而口出該穢語云云。故被告就是否
    有辱罵「幹你娘老雞巴」、於出此穢語時車窗究係開啟或緊
    閉，及所辱罵之對象等，其陳述前後一再反覆，且就辱罵之
    情節、對象又始終含糊其詞、避重就輕。是其辯稱其當日雖
    有口出「幹你娘老雞巴」之語，但並非辱罵原告3 人之意，
    是否屬實，已非無疑。
  (三)證人陳哲福於上開本院99年度簡上字第974 號刑事案件審理
    時，曾具結證稱：「當天晚上因為太吵了，我小孩在哭，我
    就下去看看發生什麼事情，當時我是住在泰山鄉○○路○段
    145 巷36弄19號，我下去時我就聽到被告頭從車窗出來在罵
    幹你娘老雞巴，當時罵這個話的時候，是看著3 個告訴人（
    即原告3 人），因為被告是看著告訴人，所以我才認為被告
    是在罵告訴人，而且我才剛下來他不可能罵我，我下樓時車
    子是停在我家門口，告訴人站在被告車子的右前方，大約三
    、四步的位置。」等語（見上開刑事卷99年11月30日審理筆
    錄第13至14頁），就被告辱罵原告3 人時雙方所在位置及被
    告如何辱罵原告3 人之情節，與原告周偉義於該刑事案件之
    指述稱：「鄭義昌擋在我家門口，一直到九點多十點多，才
    慢慢把車子移到19號門口，因為19號距離巷口還有一段距離
    ，被告擋在那邊，我們還是無法進出，所以我和蔡鈴木、蔡
    李柿就有一直跟著被告的車子移動，因為我們的錄影機可以
    錄音，所以被告一直退到19號前，我們的錄影機收不到音了
    才罵我們，當時我們是站在被告車子前方，大約五、六步的
    距離。被告是將頭略為伸出車窗對著我們罵。」（見上開刑
    事卷99年11月30日審理筆錄第16頁）等情一致。且被告所駕
    駛之車輛停放於19號門口前時，原告3 人確曾走近被告所駕
    駛車輛前，亦為被告所不否認，足證證人陳哲福上開證詞為
    可採。又被告既不否認有辱罵上開穢語，倘如被告於該刑事
    案件所辯係關上車窗自行在車內謾罵發洩，且原告等3 人係
    站在距離被告40公尺外之遠處，則原告及證人陳哲福如何能
    聽聞被告所謾罵之字句？又證人即到場處理之員警黃文星於
    上開刑事案件審理時到庭證稱：當天泰山鄉○○路○ 段145
    巷36弄有人報車輛違規，是由伊與楊宗欽一同前往處理，前
    後共待了3 個多小時，主要是鄭義昌與周偉義在爭吵等語（
    見上開刑事卷審理筆錄第4 至5 頁），足證當日爭執主要發
    生在原告與被告之間，且證人陳哲福業已證稱伊當時才剛下
    樓不久，是被告所辱罵之對象為當天與其因停車阻擋巷道進
    出爭執長達2 、3 個小時之原告，始與常情相符。故被告辯
    稱其辱罵之對象並非原告云云，不足採信。
  (四)被告雖以：依其住處監視錄影光碟，可證其當天因被騷擾而
    罵出「幹你娘老雞巴」之語時，原告3 人係站在該巷弄36號
    門口處，與原告所謂案發地點之19號門口處距離30至40公尺
    遠，原告3 人聽到被告罵出上開言語後，才開始前往19號門
    口處等語。然縱為實在，當天與被告發生爭執之人既為原告
    3 人，是被告所謂其因為被騷擾而辱罵上開穢語之對象，理
    應為原告3 人，而非當天在場之警員等其他人，始合於常情
    ，已如前述。故被告既不否認其當日有於該公眾得以共見共
    聞之巷弄口出上開穢語，則不論原告當時站立之位置係如被
    告所辯：原告係因聽到被告上開穢語才往原告停車之19號門
    口處移動等語；或係如原告所主張：其等係站在被告車子前
    方大約5 、6 步之距離，被告是將頭略為伸出車窗對著原告
    罵等語，均無礙於被告當時係基於辱罵原告3 人之意而口出
    該穢語之認定。是原告主張被告有故意不法侵害其等名譽之
    行為，應堪採信。
四、按因故意或過失，不法侵害他人之權利者，負損害賠償責任
    。民法第184 條第1 項前段定有明文。次依同法第195 條第
    1 項前段規定：「不法侵害他人之身體、健康、名譽、自由
    、信用、隱私、貞操，或不法侵害其他人格法益而情節重大
    者，被害人雖非財產上之損害，亦得請求賠償相當之金額。
    」。又「名譽被侵害者，關於非財產上之損害，加害人雖亦
    負賠償責任，但以相當之金額為限，民法第195 條第1 項定
    有明文，所謂相當，自應以實際加害情形與其名譽影響是否
    重大，及被害者之身分地位與加害人經濟狀況等關係定之。
    」，有最高法院47年台上字第1221號判例可資參照。本件被
    告以公然侮辱之不法行為侵害原告3 人之名譽既經認定，對
    於原告3 人因而所受之非財產上損害，自應負賠償責任。惟
    原告3 人請求被告各賠償其等非財產上損害賠償30萬元，是
    否應予准許，則尚須斟酌。本院審酌被告稱其為大學機械系
    畢業，目前從事軟體研發工作，為虧損狀態等語，及其為54
    年次，有其年籍資料在卷可稽，於本件事發當時年44歲，與
    原告等為鄰居，因停車事宜素有嫌隙；原告周偉義具狀陳報
    稱其為工業職業學校畢業，目前於某機械公司任職，每月薪
    資6 萬元，及其為59年次，有其年籍資料在卷可稽，於本件
    事發當時年39歲；原告蔡鈴木具狀陳報稱其為高中畢業，目
    前於某塑膠公司任職，每月薪資約6 萬餘元，及其為43年次
    ，有其年籍資料在卷可稽，於本件事發當時年55歲；原告蔡
    李柿具狀陳報稱其為國小畢業，目前於某電機公司任職，每
    月薪資約1 萬餘元，及其為43年次，有其年籍資料在卷可稽
    ，於本件事發當時年55歲，及被告侵害之情形、對原告3 人
    名譽侵害之程度等一切情況，認原告3 人各請求被告賠償30
    萬元之精神慰藉金，均嫌過高，皆應予核減為各1 萬元，方
    屬公允，逾此數額之請求，應予駁回。
五、再按損害賠償之債，以有損害之發生及有責任原因之事實，
    並二者之間，有相當因果關係為成立要件。故原告所主張損
    害賠償之債，如不合於此項成立要件者，即難謂有損害賠償
    請求權存在。又所謂相當因果關係，謂無此行為，雖必不生
    此種損害，有此行為，通常即足生此種損害者，為有相當因
    果關係；如無此行為，必不生此種損害，有此行為，通常亦
    不生此種損害者，即為無相當因果關係。本件原告3 人另主
    張其等因於99年3 月4 日、99年3 月11日、99年7 月21日、
    99年11月30日開庭共4 次，故原告周偉義請求上開4 日之薪
    資及全勤獎金損失共17,000元、搭乘計程車之車資損失2,40
    0 元；原告蔡鈴木請求上開4 天薪資損失8,000 元，及自嘉
    義至台北開庭開車之油錢、經過收費站費用共7,920 元；原
    告蔡李柿請求上開4 天薪資及半月全勤獎金損失6,236 元，
    經核其等上開部分之損害，皆與被告本件不法侵害原告名譽
    權之行為間，無相當因果關係，故原告3 人此部分請求，不
    應准許。
六、綜上，原告基於侵權行為法律關係，各請求被告給付1 萬元
    ，及均自起訴狀繕本送達翌日即99年11月26日（見附民字卷
    第8 頁）起至清償日止，按年息5%計算之法定遲延利息部分
    ，為有理由，應予准許；逾此金額之請求，則皆屬無據，應
    予駁回。
七、本件事證已臻明確，兩造其餘主張、陳述及所提之證據暨攻
    擊防禦方法，經本院審酌後，認均與本件判斷結果無影響，
    毋庸再予一一審酌，附此敘明。
八、原告陳明願供擔保，聲請宣告假執行，經核其等勝訴部分，
    所命給付金額未逾50萬元，爰依職權宣告假執行；至其等敗
    訴部分，假執行之聲請則失所附麗，應併駁回。
結論：本件原告之訴為一部有理由，一部無理由，並依民事訴訟
法第79條、第85條第1 項前段、第389 條第1 項第5 款，判決如
主文。
中    華    民    國   100    年    4     月    8     日
                  民事第一庭    法  官  黃信樺
以上正本係照原本作成
如對本判決上訴，須於判決送達後20日內向本院提出上訴狀。如
委任律師提起上訴者，應一併繳納上訴審裁判費。
中    華    民    國   100    年    4     月    8     日
                                書記官  李佳靜